臺灣士林地方法院刑事判決　　　　　　100年度審易字第127號
　　公　訴　人　臺灣士林地方法院檢察署檢察官
　　被　　　告　莊建旺
　　選任辯護人　陳俊傑　律師
上列被告因詐欺案件，經檢察官提起公訴（99年度偵緝字第1059
號），被告於本院準備程序中就被訴事實為有罪之陳述，本院合
議庭裁定由受命法官獨任改依簡式審判程序審理，並判決如下：
    主  文
莊建旺共同意圖為自己不法之所有，以詐術使人將本人之物交付
，處有期徒刑壹年，緩刑年。
    事實及理由
一、本件犯罪事實及證據，除引用檢察官起訴書之記載（如附件
    起訴書）外，另更正並補充：(一)犯罪事實部分：莊建旺、廖
    謀生（由本院另案通緝中）、萬偉杰（原名萬文生）、蘇士
    勛（以上2 人均經本院另案判決確定）共同基於意圖為自己
    不法所有之詐欺取財犯意聯絡，明知廖謀生並未從事國際金
    融商品之操作，仍由蘇士勛於民國（下同）92年5 月間引薦
    廖謀生、萬偉杰、莊建旺3 人認識蘇士勛之友人陳淑娟（原
    名陳玉寶），並向陳淑娟佯稱：廖謀生經營國際金融操作生
    意，知悉國際金融商品之投資機會云云，萬偉杰復向陳淑娟
    詐稱：投資此種生意沒問題，其以前有投資經驗，有賺過錢
    云云，而廖謀生與莊建旺則佯稱：因國際金融操作具有秘密
    性，不便出面簽約，故需由蘇士勛出面簽約，莊建旺並表示
    可以其友人林淑真位於臺北市中山區○○○路514 巷18號建
    物及土地供作擔保，並出示土地所有權狀影本等文件供陳淑
    娟觀覽，然因前揭建物實係不知情之林淑真（另經檢察官為
    不起訴處分確定）承租，無法辦理抵押權設定，莊建旺復改
    稱：可提供新竹縣竹北市之土地予陳淑娟設定抵押權，並於
    92年7 月25日簽發面額新臺幣（下同）2,000 萬元之本票（
    票號：047030）1 紙作為擔保，用以取信陳淑娟，蘇士勛更
    詐稱：陳淑娟僅需出資2,000 萬元，即可於40週之短期內獲
    利2 億元，屆時會將款項撥入陳淑娟帳戶內云云，而莊建旺
    另告知：因陳淑娟有稅務官司，不能做國際金融商品投資生
    意，因此所得款項需撥到他人帳戶內，萬偉杰遂主動表示，
    其妹萬紫林從事古董生意，有大筆金錢往來不足為奇，可由
    萬紫林開設帳戶供陳淑娟使用云云，陳淑娟對渠等上述說法
    信以為真，先會同萬紫林至臺北市○○○路與敦化北路口之
    花旗國際商業銀行民生東路分行開戶，陳淑娟更因而陷於錯
    誤，先於92年6 月5 日下午2 時30分許，在臺北市○○路、
    林森北路口附近之「雞家莊」餐廳交付面額400 萬元之臺灣
    銀行支票（發票人：世華聯合商業銀行士林分行）1 紙予萬
    偉杰，再於92年6 月6 日中午12時許，另匯款100 萬元至蘇
    士勛設於彰化銀行木柵分行之帳戶內，嗣蘇士勛前往彰化銀
    行吉林分行提領前揭100 萬元後，在臺北市○○路之「吉野
    家」餐廳交付廖謀生，陳淑娟另於92年6 月11日下午1 時30
    分許，在臺北市○○○路與錦州街口之長老教會內附設之餐
    廳，將面額1,500 萬元之支票（票號：BB0000000 、發票日
    ：92年6 月11日、發票人：世華聯合商業銀行士林分行、付
    款人：臺灣銀行總行營業部）1 紙交予廖謀生，總計交付2,
    000 萬元作為投資國際金融商品之用，並於92年6 月10日、
    6 月16日，委由真實姓名、年籍不詳之不知情代書填寫投資
    協議契約書而與蘇士勛簽訂契約，莊建旺為使陳淑娟堅信投
    資無問題，另委由不知情之林淑真於92年8 月31日在臺北市
    中山區○○○路514 巷18號簽發面額2,000 萬元之支票（票
    號：SY0000000 、發票日：92年8 月31日、發票人：玄同文
    化事業有限公司《負責人：林淑真》、付款人：台北銀行雙
    園分行）1 紙交予陳淑娟，詎林淑真所簽發之上開支票屆期
    竟因存款不足及被列為拒絕往來戶，而於92年11月26日遭退
    票，而廖謀生等人均避不見面，陳淑娟始知受騙，而查悉上
    情。(二)上開犯罪事實，業據被告莊建旺於本院100 年6 月15
    日準備程序期日及審理中坦承不諱，核與起訴書所載之證據
    相符，足認被告上開任意性自白與事實一致，可以採信。本
    件事證明確，被告犯行洵堪認定，應依法論科。
二、查被告行為後，刑法於94年2 月2 日修正公布，95年7 月1
    日施行，並修正第2 條（新舊法之比較適用）、第28條（共
    同正犯）、第33條第5 款（罰金刑）等規定。其中刑法第2
    條係規範行為後法律變更所生新舊法律比較適用之準據法，
    是刑法第2 條本身雖經修正，但該條文既屬適用法律之準據
    法，本身尚無比較新舊法之問題，應逕適用裁判時即修正後
    刑法第2 條規定以決定適用之刑罰法律，先予敘明。
  (一)行為後法律有變更者，適用行為時之法律。但行為後之法律
    有利於行為人者，適用最有利於行為人之法律，修正後刑法
    第2 條第1 項定有明文。又比較時應就罪刑有關之共犯、未
    遂犯、想像競合犯、牽連犯、連續犯、結合犯，以及累犯加
    重、自首減輕暨其他法定加減（如身分加減）與加減例等一
    切規定，綜其全部罪刑之結果而為比較。再從刑附屬於主刑
    ，除法律有特別規定者外，依主刑所適用之法律（最高法院
    95年度第8 次刑事庭會議決議參照）。
  (二)修正後刑法第28條關於成立共同正犯之標準，將原來共同正
    犯之共同「實施」犯罪，改為共同「實行」犯罪，剔除完全
    未參與犯罪相關行為「實行」的「陰謀共同正犯」及「預備
    共同正犯」，是修正後共同正犯之可罰性要件範圍雖已減縮
    ，惟對本件被告莊建旺與同案被告廖謀生、蘇士勛、萬偉杰
    而言，均已參與實行行為，修正前後之規定，對於被告無何
    有利或不利之情形。依修正後刑法第2 條第1 項前段規定，
    應適用被告行為時即修正前刑法第28條之規定。
  (三)罰金刑部分，刑法分則編各罪所定罰金刑之貨幣單位原為銀
    元，修正前刑法第33條第5 款規定：「罰金：1 元（銀元）
    以上。」，而依98年4 月29日廢止前之罰金罰鍰提高標準條
    例規定，就72年6 月26日前修正之刑法部分條文罰金數額提
    高2 至10倍，其後修正者則不提高倍數，並依現行法規所定
    貨幣單位折算新臺幣條例規定，以銀元1 元折算新臺幣3 元
    ；修正後刑法第33條第5 款規定：「罰金：新臺幣1,000 元
    以上，以百元計算之。」，刑法第33條第5 款所定罰金貨幣
    單位經修正為新臺幣後，刑法分則各罪所定罰金刑之貨幣單
    位亦應配合修正為新臺幣，為使刑法分則編各罪所定罰金之
    最高數額與刑法修正前趨於一致，乃增訂刑法施行法第1 條
    之1 ：「中華民國94年1 月7 日刑法修正施行後，刑法分則
    編所定罰金之貨幣單位為新臺幣。94年1 月7 日刑法修正時
    ，刑法分則編未修正之條文定有罰金者，自94年1 月7 日刑
    法修正施行後，就其所定數額提高為30倍。但72年6 月26日
    至94年1 月7 日新增或修正之條文，就其所定數額提高為3
    倍。」；從而，刑法分則編各罪所定罰金刑之最高數額，於
    上開規定修正後並無不同，惟修正後刑法第33條第5 款所定
    罰金刑最低數額，較之修正前提高，修正前刑法第33條第5
    款規定為有利於被告，依修正後刑法第2 條第1 項前段規定
    ，應適用修正前刑法第33條第5 款之規定。
  (四)再修正刑法係自95年7 月1 日起施行，在此之前，刑法分則
    編有關罰金刑之貨幣單位係銀元；且依刑法分則編應處罰金
    者，應適用98年4 月29日廢止前之罰金罰鍰提高標準條例第
    1 條之規定；亦即應按各該具體條文制定或修正之時間先後
    ，定其提高之倍數。惟被告行為後，刑法施行法增訂第1 條
    之1 ，於95年6 月14日經總統公布，並自同年7 月1 日起施
    行；該條規定：「中華民國94年1 月7 日刑法修正施行後，
    刑法分則編所定罰金之貨幣單位為新臺幣。94年1 月7 日刑
    法修正時，刑法分則編未修正之條文定有罰金者，自94年1
    月7 日刑法修正施行後，就其所定數額提高為30倍。但72年
    6 月26日至94年1 月7 日新增或修正之條文，就其所定數額
    提高為3 倍」。亦即自95年7 月1 日起，刑法分則編所定罰
    金之貨幣單位，由原來之銀元改為新臺幣；且94年1 月7 日
    刑法修正時，刑法分則編未修正之條文定有罰金者，自95年
    7 月1 日起，有關罰金之數額提高為30倍。刑法第339 條第
    1 項之罪自24年7 月1 日施行後即未再修正，依增訂刑法施
    行法第1 條之1 之規定，其罰金以新臺幣為單位，數額應提
    高30倍。此與增訂前之罰金以銀元為單位，且適用98年4 月
    29日廢止前之罰金罰鍰提高標準條例第1 條前段之結果應提
    高10倍，而新臺幣與銀元之比例為3 ：1 ，換算結果亦為30
    倍者，並無不同。亦即增訂刑法施行法第1 條之1 之意旨，
    僅在使刑法規範之罰金刑之貨幣單位，一律改為新臺幣，並
    使增訂前後有關罰金刑提高之倍數一致，對被告而言，並無
    有利、不利之比較適用之問題，且此增訂之規定應屬98年4
    月29日廢止前之罰金罰鍰提高標準條例第1 條但書規定之情
    形，當無同條前段規定之適用，自應逕行適用刑法施行法第
    1 條之1 之規定。
三、核被告莊建旺所為，係犯刑法第339 條第1 項之詐欺取財罪
    。被告與廖謀生、蘇士勛、萬偉杰就上開犯行有犯意聯絡及
    行為分擔，均為共同正犯。又被告與同案被告廖謀生、蘇士
    勛、萬偉杰先後於92年6 月5 日、6 月6 日、6 月11日向被
    害人陳淑娟為3 次詐欺取財犯行，係於密切接近之時、地所
    為，所侵害之法益相同，各行為之獨立性極為薄弱，依一般
    社會健全觀念，在時間差距上顯難以強行分開，以視為數個
    舉動之接續施行，而為包括之一行為予以評價，較為合理，
    係屬基於單一詐欺取財犯意下之接續行為，應論以接續犯之
    單純一罪。爰審酌被告為圖謀取不法利益，竟以邀約被害人
    投資國際金融商品獲利作為誘因，與他人共同施用詐術向被
    害人陳淑娟詐取錢財，造成被害人總計受有2,000 萬元鉅額
    之財產上損害，惟念其犯後已知坦承犯行，態度良好，並與
    被害人陳淑娟達成和解，願意賠償被害人30萬元之部分損害
    ，且於本院100 年6 月15日準備程序中當庭先行賠償被害人
    3 萬6,000 元，有雙方書立之和解書及本院100 年6 月15日
    準備程序筆錄各1 份附卷可佐，兼衡被告犯罪之動機、目的
    、手段、品行、智識程度、家庭經濟狀況等一切情狀，量處
    如主文所示之刑，以資儆懲。另被告雖係於96年4 月24日以
    前犯本罪，然其係於中華民國九十六年罪犯減刑條例96年7
    月16日施行前之95年4 月21日為臺灣士林地方法院檢察署以
    95年度士檢偵道緝字第721 號通緝書發布通緝，迄99年10月
    14日始為警緝獲歸案，此有新竹縣政府警察局通緝（協尋）
    案件移送書及臺灣士林地方法院檢察署99年10月20日士檢清
    偵道銷字第2088號撤銷通緝書各1 份附卷可考（參見99年度
    偵緝字第1059號偵查卷第1 頁至第2 頁、第37頁），依中華
    民國九十六年罪犯減刑條例第5 條之規定，不得減刑，附此
    敘明。
四、末查，被告曾於88年間，因偽造有價證券案件，經臺灣臺北
    地方法院以88年度訴字第785 號判決處有期徒刑3 年8 月確
    定，於91年11月5 日縮短刑期假釋出監，假釋期間付保護管
    束，於93年4 月6 日保護管束期滿未經撤銷假釋，視為執行
    完畢後，5 年以內未曾再因故意犯罪受有期徒刑以上刑之宣
    告，此有臺灣高等法院被告前案紀錄表1 份在卷可按，其因
    一時心起貪念而罹刑典，事後既已坦承犯行，並與被害人陳
    淑娟達成和解，且願意賠償被害人所受之部分損害，已如前
    述，被害人亦表示願意給予被告自新之機會，本院衡酌上情
    ，認被告經此偵審程序及科刑教訓後，應當知所警惕，信無
    再犯之虞，前開宣告之刑以暫不執行為適當，併宣告緩刑3
    年，以啟自新（最高法院95年度第8 次刑事庭會議決議參照
    ，應逕行適用新法）。
據上論斷，應依刑事訴訟法第273 條之1 第1 項、第299 條第1
項前段、第310 條之2 、第454 條第2 項，刑法第2 條第1 項前
段、第339 條第1 項、第74條第1 項第2 款、修正前刑法第28條
，刑法施行法第1 條之1 ，判決如主文。
本案經檢察官朱學瑛到庭執行職務。
中    華    民    國   100    年    6     月    30    日
                  刑事第一庭法  官  李育仁
以上正本與原本無異。
如不服本判決，應於收受送達後10日內向本院提出上訴書狀，其
未敘述上訴之理由者並得於提起上訴後20日內向本院補提理由書
（均須按他造當事人之人數附繕本）。
                            書記官  張竣閔
中    華    民    國   100    年    6     月    30    日
附錄本判決論罪科刑法條依據：
刑法第339 條第1 項
意圖為自己或第三人不法之所有，以詐術使人將本人或第三人之
物交付者，處5 年以下有期徒刑、拘役或科或併科1 千元以下罰
金。